臺灣高等法院臺中分院刑事裁定
111年度毒抗字第273號
抗  告  人  
即  被  告  楊安妮

                    籍設臺中市○○區○○里○○路0段000號(即臺中市○○區○○○○○0

                    （現在法務部矯正署臺中女子戒治所強制戒治中）
上列抗告人即被告因聲請強制戒治案件，不服臺灣臺中地方法院
中華民國111年2月15日裁定（111年度毒聲字第135號，聲請案號
：臺灣臺中地方檢察署111年度聲戒字第11號），提起抗告，本
院裁定如下：
    主  文
抗告駁回。
    理  由
一、抗告人即被告甲○○（下稱被告）抗告意旨略以：法務部已於
    民國110年3月26日修改強制戒治評分標準，參酌實務案件，
    若修正後評估分數未達60分，即應通知勒戒所釋放或接續執
    行他案，請撤銷原裁定，另依修正後之評估標準為較有利被
    告之裁定等語。
二、按觀察、勒戒後，檢察官或少年法院（地方法院少年法庭）
    依據勒戒處所之陳報，認受觀察、勒戒人無繼續施用毒品傾
    向者，應即釋放，並為不起訴之處分或不付審理之裁定；認
    受觀察、勒戒人有繼續施用毒品傾向者，檢察官應聲請法院
    裁定或由少年法院（地方法院少年法庭）裁定令入戒治處所
    強制戒治，其期間為6個月以上，至無繼續強制戒治之必要
    為止，但最長不得逾1年，毒品危害防制條例第20條第2項定
    有明文。次按有無繼續施用毒品傾向之評估標準，並非完全
    以受勒戒人勒戒後之結果為準，勒戒前之各種情況，仍應作
    為評估之依據。依110年3月26日公布實施之新修正「有無繼
    續施用毒品傾向評估標準評分說明手冊」規定，係以「前科
    紀錄與行為表現」、「臨床評估」、「社會穩定度」三項合
    併計算分數，每一大項皆有靜態因子與動態因子。先以靜態
    因子分數評分，靜態因子分數總分在60分（含）以上，為「
    有繼續施用毒品傾向」；靜態因子分數總分在60分以下，則
    與動態因子分數相加後，如總分在60分（含）以上，為「有
    繼續施用毒品傾向」。是被告有無「繼續施用毒品傾向」，
    係依具體個案之臨床實務及相關事證等情綜合判定，有其相
    當之專業依據及標準，且涉及專門醫學。又衡酌強制戒治之
    目的，係為協助施用毒品者戒斷毒品之心癮及身癮，所為之
    一種保安處分類型，而該評估標準係適用於每一位受觀察、
    勒戒處分之人，具一致性、普遍性、客觀性，倘綜合判斷之
    結果，其所為之評估由形式上觀察，無擅斷或濫權等明顯不
    當之情事，法院宜予尊重。
三、經查：
　㈠被告先後①於110年1月19日15時5分許為警採集尿液時起往前
    回溯96小時內之某時，在臺中市西區友人住處內，施用第二
    級毒品甲基安非他命1次，及於相隔1小時後，復施用第一級
    毒品海洛因1次；②於110年3月2日21時許為警採集尿液時起
    往前回溯96小時內之某時，在上開地點，施用第二級毒品甲
    基安非他命1次，及於相隔1小時後，復施用第一級毒品海洛
    因1次；③於110年3月9日8時15分許為警採集尿液時起往前回
    溯96小時內之某時，在不詳地點，分別施用第一級毒品海洛
    因及第二級毒品甲基安非他命各1次等行為，前經原審法院
    以110年度毒聲字第948號裁定令入勒戒處所觀察、勒戒，及
    本院110年度毒抗字第1010號裁定駁回抗告確定，經送執行
    觀察、勒戒後，被告於111年1月27日經法務部矯正署臺中女
    子戒治所（下稱臺中女子戒治所）附設勒戒處所評估結果，
    認仍有繼續施用毒品之傾向，被告經該所專業醫師就其前科
    紀錄與行為表現、臨床評估及社會穩定度進行評分之結果為
    ：①前科紀錄與行為表現，合計45分【靜態因子：毒品犯罪
    相關司法紀錄「有，3筆」（每筆5分，上限10分，計10分）
    、首次毒品犯罪年齡為「31歲以上」（計0分）、其他犯罪
    相關紀錄「有，11筆」（每筆2分，上限10分，計10分）、
    入所時尿液毒品檢驗為「多種毒品反應」（計10分），共30
    分；動態因子：所內行為表現，重度違規（自殺自傷）、輕
    中度違規（喧嘩）（計15分）】。②臨床評估，合計為37分
    【靜態因子：有多重毒品濫用「種類為A、H」（計10分）、
    有合法物質濫用「種類為菸」（計2分）、使用方式「有注
    射使用」（計10分）、使用年數「超過1年」（計10分），
    共32分；動態因子：精神疾病共病（含反社會人格）經評定
    為「無」（計0分）、臨床綜合評估（含病識感、動機、態
    度、就醫意願）評定為「偏重」（計5分），共5分】。③社
    會穩定度，合計為0分【靜態因子，工作為「全職工作賣水
    果」（計0分）、家人藥物濫用為「無」（計0分）；動態因
    子部分：入所後家人是否訪視為「有」（計0分）、出所後
    是否與家人同住為「是」（計0分）】。上開評分之總分合
    計為82分（靜態因子共計62分，動態因子共計20分），經評
    定為「有繼續施用毒品傾向」，此有上開裁定（見毒聲948
    卷第33至38頁；毒抗1010卷第43至46頁）、臺中女子戒治所
    111年1月27日中女戒衛字第11112000360號函暨所檢附之有
    無繼續施用毒品傾向證明書、評估標準紀錄表（見毒偵緝14
    卷第93至97頁）及臺灣高等法院被告前案紀錄表在卷可參。
    上開評估，乃臺中女子戒治所附設勒戒處所相關專業知識經
    驗人士在被告觀察、勒戒期間，依其本職學識評估被告之前
    科紀錄與行為表現、臨床評估、社會穩定度後所為之綜合判
    斷，具有科學驗證所得之結論，自得憑以判斷被告有無繼續
    施用毒品傾向之證明，且由形式上觀察，並無擅斷或濫權等
    明顯不當之情事，法院自宜予尊重其行政職權之行使及專業
    之判斷。況被告上開評估紀錄表均已詳細標列各項評分項目
    及評分標準，與前揭勒戒處所評分說明手冊規定並無不合，
    且勒戒處所之組織、人員之資格及執行觀察、勒戒相關程序
    ，暨判斷施用毒品者，有無繼續施用毒品傾向，均有相關法
    令嚴格規範，非可恣意而為。從而，原裁定依據上開臺中女
    子戒治所附設勒戒處所有無繼續施用毒品傾向證明書及評估
    標準紀錄表所載之綜合判斷結果，認被告有令入戒治處所施
    以強制戒治之必要，於法有據，原裁定並無違誤或不當之處
    。
　㈡臺中女子戒治所附設勒戒處所為本件評估之評估標準紀錄表
    ，係依110年3月26日新修正之評估標準所做成，足見被告依
    修正後之評估標準評估後，確有繼續施用毒品之傾向。是抗
    告意旨稱：評估標準紀錄表業經修正，依修正後之標準較有
    利被告云云，容有誤會，尚非可採。
四、綜上所述，原審因認檢察官之聲請為有理由，依毒品危害防
    制條例第20條第2項後段規定，裁定被告令入戒治處所施以
    強制戒治，其期間為6個月以上，至無繼續強制戒治之必要
    為止，但最長不得逾1年。經核無不合，被告仍執前詞提起
    抗告，指摘原裁定不當，為無理由，應予駁回。
據上論斷，應依刑事訴訟法第412條，裁定如主文。　　　　
中　　華　　民　　國　　111 　年　　 3　　月　　28　　日
                  刑事第四庭    審判長法　官  蔡名曜
                                      法　官  邱鼎文
                                      法　官  黃玉琪　　
以上正本證明與原本無異。
不得再抗告。
                                      書記官  林姿妤

中　　華　　民　　國　　111 　年　　3 　　月　　28　　日